【裁判字號】    99,交聲,697
【裁判日期】    990809
【裁判案由】    違反道路交通管理處罰條例聲明異議
【裁判全文】
臺灣臺北地方法院交通事件裁定         99年度交聲字第697號
原處分機關  臺北市交通事件裁決所
異  議  人
即受處分人  甲○○
上列受處分人因違反道路交通管理處罰條例案件，對於臺北市交
通事件裁決所民國99年4 月16日所為之處分（原處分案號：北市
裁申字第裁22-A00000000號）聲明異議，本院裁定如下：
    主  文
異議駁回。
    理  由
一、原處分意旨略以：異議人即受處分人甲○○於民國99年3 月
    7 日20時05分許駕駛車號CI-6929 號自小客車，行經臺北市
    ○○○路與林森北路之有燈光號誌管制之交岔路口時闖紅燈
    ，為臺北市政府警察局中正第一分局（下稱原舉發單位）逕
    行舉發，因而依違反道路交通管理處罰條例第53條第1 項規
    定裁處罰鍰新臺幣（下同）2,700 元，並依同條例第63條第
    1 項第3 款記違規點數3 點等語。
二、異議理由略以：異議人車輛於靜止狀態下停在斑馬線前，見
    左方林森南路燈號呈現紅燈，以為東西向已能通行，而未再
    注意前方燈號即開車，是「不經意誤闖紅燈」，如依「違反
    道路交通管理事件統一裁罰基準及處理細則」裁罰異議人2,
    700 元，而未考慮情節輕重，顯然有違道路交通管理處罰條
    例第53條第1 項之立法意旨，況該處理細則第1 條稱係依上
    開處罰條例第92條第4 項規定訂定，但該條第4 項係規定：
    「道路交通事故駕駛人、肇事人應處置作為、現場傷患救護
    ..調查處理之辦法，由內政部會同交通部、行政院衛生署定
    之」，並無訂定上開基準之授權規定，因此，其法源依據根
    本就有問題，為此聲明不服，請求撤銷原處分等語。
三、按汽車駕駛人，行經有燈光號誌管制之交岔路口闖紅燈者，
    處新臺幣1,800 元以上5,400 元以下罰鍰，並記違規點數3
    點，道路交通管理處條例第53條第1 項、第63條第1 項第3
    款分別定有明文。
四、查異議人所駕駛之前揭車輛，於上開時間，經過上開交叉路
    口之紅綠燈，為警依採證照片逕行舉發闖紅燈之情，此為異
    議人所是認，並有舉發違反道路交通管理事件通知單、原舉
    發單位99年4 月2 日北市警中正一分交字第09930762800 號
    函及採證照片兩張等書證在卷可稽，依據上開函文說明，該
    車行經臺北市○○○路與林森路口時，行車管制號誌已轉換
    成紅燈0.85秒，但該車未依規定煞停，仍以時速38公里繼續
    行使通過路口（本路段速限50公里），此時行車管制號誌已
    轉換成紅燈1.85秒，而為自動採證照相儀器採證拍照，經核
    上開採證照片及異議人陳述，第一張照片即20時：05分：59
    秒所攝得，斯時紅燈亮起之時間為「Red1：000.85」，異議
    人車輛前輪已經超越停止線，第二張照片即20時：06分：00
    秒所攝得，斯時紅燈亮起之時間為「Red1：001.85」，異議
    人以時速38公里之速度前行，均與上開函文之說明相符，異
    議人復自承當時其確實駕車經過該地，雖稱第一張照片當時
    其車輛靜止在斑馬線前云云，然前後兩張照片相隔時間僅為
    1 秒，異議人如何在1 秒之內從零（靜止）加速至時速38公
    里而分別遭拍得該兩張連續照片？是衡諸通常經驗事理，堪
    認異議人此部分辯解並非屬實，異議人車輛當係在行進間，
    於紅燈亮起0.85秒時仍駕車通過該交叉路口，異議人違規闖
    紅燈之情殆無疑義。
五、另按交通違規本不以處罰故意為限，過失亦在處罰之列，異
    議人身為執業律師，對此自無可能推諉不知，其自承「不經
    意誤闖紅燈」，無論是否錯看何者燈號，其過失導致本件違
    規，主客觀之違規情節均甚為明確；雖其又稱「違反道路交
    通管理事件統一裁罰基準及處理細則」法源依據根本就有問
    題云云，然按「本條例之罰鍰基準、舉發或輕微違規勸導、
    罰鍰繳納、向處罰機關陳述意見或裁決之處理程序、分期繳
    納之申請條件、分期期數、不依限期繳納之處理、分期處理
    規定及繳納機構等事項之處理細則，由交通部會同內政部定
    之」，道路交通管理處罰條例第92條第4 項定有明文，此即
    為上開細則第1 條所稱：「本細則依道路交通管理處罰條例
    （以下簡稱本條例）第92條第4 項規定訂定之」之法源依據
    ，異議人所引「道路交通事故駕駛人、肇事人應處置作為、
    現場傷患救護、管制疏導、肇事車輛扣留、移置與發還及調
    查處理之辦法，由內政部會同交通部、行政院衛生署定之」
    ，則係上開條例第92條「第5 項」，異議人誤引法條再謂該
    細則法源依據有問題云云，當非可採；另依異議人所引該細
    則之修正總說明稱：「... 已將各違規行為所涉車種（機車
    、小型車、大型車）、違規情節（違規嚴重性、肇事、未肇
    事）、違規地點（一般道路、高快速公路、隧道）、違規累
    犯及到案日期等因素作為處罰輕重之裁罰基準考量... 」，
    原處分機關依上開裁罰基準第2 條第2 項所示附件統一裁罰
    基準表為上開金額之裁罰，審酌異議人駕駛自小客車在交叉
    路口闖越紅燈，在同無肇事或其他特殊情事發生之情況下，
    從車身面（體）積大與機動性較差等角度觀之，本即比機車
    在交叉路口闖越紅燈為危險，另異議人於應到案日期前即提
    出申訴（陳述），自比逾期始到案提出陳述或從未到案之行
    為人值得鼓勵等節，本院認該裁量縱屬制式，但全然符合上
    開修正總說明揭示之意旨，且於本案之個案上，亦無任何輕
    重失衡、裁量逾越或濫用等不當或違法之情事，異議人徒以
    自己僅係「不經意誤闖紅燈」而要求輕罰或免罰，為無理由
    ，尚無從據以改為對其有利之裁罰甚至不罰。
六、綜上所述，異議人確有在前開時、地，駕駛前揭自小客車行
    經有燈光號誌管制之交叉路口闖越紅燈之違規行為，原處分
    機關依前開道路交通管理處罰條例第53條第1 項、第63條第
    1 項第3 款及違反道路交通管理事件統一裁罰基準表之規定
    ，裁處異議人罰鍰2,700 元，並記違規點數3 點，經核於法
    並無任何違誤，異議人之本件異議，為無理由，應予駁回。
七、據上論斷，應依道路交通管理處罰條例第87條第2 項，道路
    交通案件處理辦法第19條，裁定如主文。
中    華    民    國    99    年    8     月    9     日
                  交通法庭    法  官  吳勇毅
上正本證明與原本無異。
如不服本裁定，應於裁定送達後5 日內向本院提出抗告狀。
                              書記官  游秀珠
中    華    民    國    99    年    8     月    11    日

司法院資訊處製作；財團法人民間司法改革基金會備份。
